【裁判字號】    90,訴,1790
【裁判日期】    900830
【裁判案由】    強盜
【裁判全文】
臺灣高雄地方法院刑事判決                          九十年度訴字第一七九號
    公  訴  人  臺灣高雄地方法院檢察署檢察官
    被      告  乙○○
    指定公設辯護人  甲○
右列被告因強盜案件，經檢察官提起公訴（九十年度偵字第一三二六七號），甲○判
決如左：
    主  文
乙○○意圖為自己不法之所有，而搶奪他人之動產，未遂，處有期徒刑壹年。
    事  實
一、乙○○意圖為自己不法之所有，於九十年七月十五日上午二時二十八分，騎乘車
    號ＺＨＵ─八四一號機車，行經高雄市前鎮區○○○路一五七號前，見丙○○肩
    背皮包（內有新台幣二百三十元、信用卡、金融卡、化妝品等物品）正從彰化銀
    行提款機前出來欲牽機車離去時，隨即將所騎機車（未熄火）停放在緊靠提款機
    旁巷子內，頭戴半罩式安全帽徒步向前欲出手搶奪丙○○之皮包，丙○○見乙○
    ○自巷中跑來，發覺有異，乃跑向馬路對面，在分隔島附近跌倒，為乙○○追上
    ，乙○○遂徒手搶奪丙○○之皮包，因丙○○緊抓皮包不放，拉扯之間，造成丙
    ○○之皮包肩帶斷裂、手腳擦傷而未遂，丙○○趁隙跑向馬路對面，又在中正高
    工前人行道上為乙○○追上，因此時有路人經過側目，乙○○為免被發現異狀，
    旋出手毆打丙○○臉部數下（上述傷害部分，業據丙○○表示不願告訴），致丙
    ○○跌坐在地，並故意大聲對丙○○說：妳破壞我父母親的感情，害我父母親要
    離婚，害我父親為了妳要與我母親離婚等語，並要丙○○出示身分證，丙○○出
    示身分證後，一面走回對面，見有二名青少年停車在路旁觀看，遂上前請求協助
    ，惟因丙○○兔唇緣故、說話不清，乙○○跟上前表示這是家內事，二名青少年
    即騎車離去，幸有警員巡邏經過上前盤查，始查獲前情。
二、案經高雄市政府警察局前鎮分局移送台灣高雄地方法院檢察署檢察官偵查起訴。
    理  由
一、訊據被告乙○○於警、偵訊時對於右揭犯罪事實坦承不諱，核與被害人丙○○於
    警訊、甲○審理時指述之被搶情節大致相符，且經至現場支援之光華派出所警員
    楊得沛到庭結證屬實，並有卷附之贓物認領保管收據一紙在卷足資佐證，足認被
    告自白核與事實相符，堪予信採。被告乙○○嗣雖翻異前供，否認有何搶奪之犯
行，辯稱：當時機車停在巷子裡未熄火，看見被害人站在路邊，誤以為是女朋友
    小萍，所以衝過去打她一巴掌，被害人跑到路中間，不知道皮包肩帶如何斷裂，
    可能是跌倒時弄斷的，我叫被害人拿身分證給我看，我才發現認錯人，就要找台
    階下，確實有在現場對被害人說她破壞我父母親的感情，害我父母親離婚等語，
    然其如何出手搶奪被害人皮包未遂、追趕被害人、未稱呼被害人任何名字或綽號
    、見路人經過故意說被害人破壞其父母感情，被害人有拿身分證給被告看、遇巡
    邏警員盤查始擺脫被告等情，已據被害人丙○○於警訊及甲○審理時指述明確，
    且被害人自小兔唇、說話不是很清楚，聲帶受傷，曾因想不開，手臂上有刀割很
    多傷痕，頭髮並未挑染等情，亦經被害人丙○○、被害人之母陳蜂於甲○審理時
    證述明確，復有被害人照片四幀在卷足稽，則以被害人身體兔唇、說話不清、手
    臂有明顯傷痕之特徵，一般人衡無誤認之可能，況經甲○詢之被告其女友身體健
    康有無異樣，其答稱：均與一般人相同等語，又詢之其女友姓名年籍及聯絡方式
    為何，其竟答稱：已與她近二月未聯絡，不知女友現住何處，亦不知她家在哪裡
    ，無法聯絡等語，更與常情不合，且被害人已提示其身分證供被告閱覽，並無繼
    續誤認之理由，另被告供陳其在現場對被害人說她破壞我父母親的感情，害我父
    母親離婚，係因認錯人要找台階下，惟常人對人倘有誤認，應會連聲道歉、請求
    原諒，並儘速離去、避免尷尬，豈有進一步指述被誤認之人有何不軌、使人難堪
    之理？職是，被告前述所辯，均為卸責飾詞，不足採取，本件事證明確，被告犯
    行均堪認定。
二、被告乙○○雖已著手搶奪行為之實施，惟未生既遂之結果，其犯罪尚屬未遂，核
    其所為係犯刑法第三百二十五條第三項、第一項之普通搶奪未遂罪（酌依刑法第
    二十六條前段之規定，按既遂犯之刑度減輕其刑）。公訴人雖以被告徒手搶奪被
    害人皮包，並與之拉扯，追趕害人十餘公尺，致使不能抗拒而強取被害人財物，
    因認被告係涉犯刑法第三百二十八條第一項之強盜罪云云。惟按刑法上之搶奪，
    其為奪取他人所有物雖與強盜罪無殊，然搶奪行為係以乘人不及抗拒而為奪取，
    而強盜罪則係施用強暴、脅迫使人不能抗拒而奪取財物為其構成要件，最高法院
    二十年非字第八四號刑事判例可資參照。本件訊之被告初對於右開時地奪取被害
    人財物未遂之事實固不否認，然堅決否認以強暴脅迫手段致使被害人不能抗拒，
    辯稱：下手搶被害人皮包，被害人有逃跑等語，核與被害人丙○○於甲○審理時
    證稱：係自己跑離時跌倒受傷，行搶時被告並無施用強暴、脅迫手段，是路人觀
    看被告始出手摑打等語相符。依上開供述情詞，可知被告行搶之時追趕、拉扯，
    被害人跌倒始擦傷，並非欲以強暴手段致被害人不能抗拒而奪取其財物，依被告
    之犯罪情節以觀，應係乘被害人不及防備，欲追趕被害人之同時搶奪其皮包，不
    料被害人逃跑跌倒受傷，被告主觀上應係基於行搶之犯意而實施搶奪行為，且係
    未遂，並非實施強盜行為既遂甚明，公訴人認係犯強盜既遂罪嫌，依上開判例意
    旨，自有未合，惟因公訴人係就同一事實適用法律有異，基本事實既為同一，甲
    ○自得變更起訴法條予以論罪科刑。爰審酌被告正值年輕力壯之期，不思勤勉工
    作以正當途徑賺錢供己所需，僅因一時之貪慾，乘人不備搶奪他人財物，犯後為
    免路人報警處理，竟仗恃被害人兔唇說話不清，無法順利求助於旁人，編織被害
    人破壞其父母親的感情之謊言，幸經巡邏警員經過始查知上情，其行為已嚴重危
    害整個社會治安，惡性非輕，量處如主文所示之刑，以示懲儆。
據上論斷，應依刑事訴訟法第二百九十九條第一項前段、第三百條、刑法第三百二十
五條第三項、第一項、第二十六條前段，判決如主文。
中      華      民      國      九十     年      八     月     三十     日
                                  臺灣高雄地方法院刑事第一庭
                                      法  官    郭貞秀
右正本證明與原本無異。
如不服本判決，應於判決送達後十日內，向甲○提出上訴狀。
                                  書  記  官    黃國忠
中    華    民    國      九十      年       九      月       三      日


司法院資訊處製作；財團法人民間司法改革基金會備份。
